【裁判字號】    98,交訴,69
【裁判日期】    981209
【裁判案由】    公共危險等
【裁判全文】
臺灣屏東地方法院刑事判決              98年度交訴字第69號
公  訴  人  臺灣屏東地方法院檢察署檢察官
被      告  甲○○
上列被告因公共危險等案件，經檢察官提起公訴（98年度偵字第
2498號），本院判決如下：
    主  文
甲○○因過失傷害人，處有期徒刑月；又駕駛動力交通工具肇
事，致人受傷而逃逸，處有期徒刑柒月。應執行有期徒刑捌月。
    事  實
一、甲○○未領有合格之普通重型機車駕駛執照，竟仍騎乘其所
    有之車牌號碼M7B-959 號重型機車上路，於民國98年2 月18
    日19時45分許，沿屏東縣台187 線由南往北行駛（即往潮州
    方向）經過東港鎮台187 線34.7公里處時，本應注意在劃有
    分向限制線之路段，不得侵入來車之車道內，而依當時天候
    晴、夜間有照明、柏油路面、路面狀態乾燥、無缺陷、無障
    礙物及視距良好等情形，並無不能注意之情事，其竟疏於注
    意，跨越分向限制線而侵入來車車道準備橫越道路，適有乙
    ○○騎乘車牌號碼7HN-675 號重型機車沿同路段由北往南行
    駛（即往東港方向）經過該處，本應注意機器腳踏車在已劃
    分快慢車道之道路，雙向道路應在最外側快車道及慢車道行
    駛，而依當時情形，亦無不能注意之情事，乙○○因見甲○
    ○侵入車道欲橫越馬路，竟變換車道至其行進方向之內側車
    道，惟甲○○又欲切回其原行進方向之車道時，因而避煞不
    及，與乙○○之機車在乙○○行進方向之內側車道發生擦撞
    ，乙○○因此人車倒地，受有腹部鈍傷併脾臟撕裂傷、腹腔
    積血之傷害。詎甲○○肇事後，竟未停車查看乙○○、報警
    處理或採取其他必要之救護措施，復基於駕車肇事致人受傷
    而逃逸之犯意，駕駛上開車輛逃離事故現場。經警到場處理
    ，並根據甲○○掉落現場之手機、打火機、安全帽、拖鞋及
    機車車身碎片等物循線查獲上情。
二、案經乙○○訴由屏東縣政府警察局東港分局報請臺灣屏東地
    方法院檢察署檢察官偵查起訴。
    理  由
一、按被告以外之人於審判外之陳述，雖不符前四條之規定，而
    經當事人於審判程序同意作為證據，法院審酌該言詞陳述或
    書面陳述作成時之情況，認為適當者，亦得為證據。當事人
    、代理人或辯護人於法院調查證據時，知有第159條第1項不
    得為證據之情形，而未於言詞辯論終結前聲明異議者，視為
    有前項之同意，刑事訴訟法第159 條之5 定有明文。本件下
    列所引屬被告以外之人在審判外陳述之傳聞證據部分，當事
    人均未爭執證據能力，亦未於本案言詞辯論終結前對證據能
    力聲明異議，依上開規定，視為當事人同意作為證據，且經
    本院審酌該些證據並無違法取得之情事，亦無證明力明顯過
    低之情形，認為作為本件被告甲○○認定犯罪有無之證據亦
    屬適當，是均得採為本件論斷之證據。
二、訊據被告甲○○矢口否認有何過失傷害及駕車肇事致人受傷
    而逃逸之犯行，辯稱：當天伊行經案發地點時跌坐在路上，
    並不知道有撞到人，跌倒之後便不醒人事，不醒人事的時間
    多久也不清楚，醒來後沒有看到人，伊便離開現場云云（見
    本院準備程序筆錄第2 頁）。經查：
  (一)被告甲○○未領有合格之普通重型機車駕駛執照，仍駕駛車
    牌號碼M7B-959 號重型機車上路，於上開時間行經本件案發
    地點，及事後警方於本件案發地點扣得被告所有黑色KCM 牌
    手機1 支（內含SIM 卡）、安全帽1 頂、拖鞋1 隻、機車車
    身碎片數個及打火機1 個等物品之事實，業據被告於警詢中
    供述不諱（見警卷第3-5 頁），並為被告於本院準備程序中
    所不爭執（見本院準備程序筆錄第3 頁），另有道路交通現
    場事故圖1 紙（見警卷第11頁）、車牌號碼M7B-959 號重型
    機車行車執照影本及車籍查詢基本資料結果各1 紙（見警卷
    第19頁、第21頁）、被告身分證號碼查詢機車駕駛人結果1
    紙（見警卷第23頁）、具領保管單1 紙（見警卷第27頁）及
    車禍現場遺留物照片3 張（見警卷第32頁、第43頁下方照片
    ）在卷可佐。是此部分之事實，均可認定。
  (二)被告雖否認犯行，並以前開情詞置辯，然查：
  1.證人即告訴人乙○○於本院審理時證稱：本件車禍事故發生
    之位置係在伊行進方向（往東港）的內側車道，車禍發生後
    ，伊倒在地上，爬起來後因肚子不舒服，便在原地坐下，之
    後見被告起身發動機車後離開，在被告倒地位置有留下安全
    帽等物品沒有帶走等語（見本院審判筆錄第4 頁）；其另於
    警詢中證稱：伊是在往東港方向的內側車道發生車禍，車禍
    後，被告起身便騎機車逃逸，沒有留下任何聯絡資料給伊，
    伊記得現場有遺留一些空啤酒鋁罐和1 頂安全帽等語（見警
    卷第7 頁背面）。告訴人就本件車禍之發生地點及與之發生
    車禍之人在現場遺留有物品等情節之描述，前後均大致相符
    ，是其證述應可採信。而證人即本件承辦員警林顯宮於本院
    審理時則證稱：伊接獲110 通報後，10分鐘內便到達現場，
    並無見到被告及告訴人，發生車禍之位置係在潮州往東港方
    向的內側車道，現場只見到啤酒罐、機車車殼、手機、安全
    帽及拖鞋等物品等語（見本院審判筆錄第7- 8頁）。就車禍
    地點及現場遺留物品等部分與上開告訴人所為證述情節相符
    。故本件與告訴人於上開時、地發生車禍之人，在現場留有
    物品乙節應可認定。
  2.次查，就承辦員警所查獲之現場遺留物品係被告所有乙情，
    已如上所述。而證人林顯宮於本院審理時另證稱：伊將現場
    所拾獲之手機交給警員李明瑋追查，被告到案後，伊等有針
    對現場遺留的機車車殼與被告之機車作比對，比對結果如警
    卷第35-38 頁照片，均符合等語（見本院審判筆錄第6-8 頁
    ），復有警卷第35-38 頁所附編號第8- 14 號比對照片附卷
    可考。堪認與告訴人於上開時、地發生車禍，並將物品遺留
    在現場之人即為被告無誤。
  3.被告雖辯稱如上，然依其所辯情節，若真係自行跌倒而昏迷
    不醒人事，則其勢必停留現場相當時間，而證人林顯宮於接
    獲通報後，10分鐘內便已抵達現場乙情，業經其證述如上；
    此外，依本件報案紀錄，員警係於當日19點48分17秒抵達現
    場乙情，有屏東縣政府警察局98年10月6 日屏警交字第0980
    051030號函附之屏東縣警察局指揮中心受理110 報案紀錄單
    （見本院卷第38-39 頁）附卷可稽，所示時間距離本件車禍
    發生時點甚為接近，益徵警員到達現場時間實屬迅速。苟被
    告確係昏迷現場，何以證人林顯宮到場時未見其蹤影。次以
    ，告訴人於本院審理時證稱：車禍之後，救護車約7 、8 分
    鐘即到現場，伊被載走，沒有在現場遇到警察，救護車到時
    ，被告已離開現場等語（見本院審判筆錄第5 頁），另參以
    證人林顯宮到達現場亦未見到告訴人乙情，足徵告訴人乙○
    ○此部分所述，殆屬真實。倘被告真係昏迷現場，何以未能
    即時由救護車一併送往醫院治療。再者，由被告遺留現場之
    物品觀之，顯見被告當時係匆促騎車離開現場，否則豈有將
    具一定財產價值之手機、穿著所需之拖鞋及騎乘機車所必須
    配戴之安全帽均棄留現場不顧，雖被告於本院準備程序中稱
    其未將東西帶走係因為當時尚在暈眩中云云（見本院準備程
    序筆錄第2 頁），惟駕駛機車此種交通工具，本即需要相當
    之注意力及平衡感，被告既稱當時尚處暈眩中，則又何能騎
    乘機車離開。據此，被告前揭所辯，均顯與事實不符且與常
    理有違，皆不可採信。
  4.按刑法第185 條之4 駕駛動力交通工具肇事，致人死傷而逃
    逸罪，行為人之駕車肇事致人死傷雖非出於故意，但仍須知
    悉肇事致人死傷之事實，猶故為逃逸，始足當之。若行為人
    不知其已肇事並致人死傷，縱然逃逸，亦與本罪之構成要件
    不合。是該條所謂「逃逸」係指行為人主觀上對其駕駛動力
    交通工具肇事致人死傷已有認識，客觀上並有擅自離開肇事
    現場之行為而言。告訴人因本件車禍受有腹部鈍傷併脾臟撕
    裂傷、腹腔積血之傷害乙節，有輔英科技大學附設醫院98年
    2 月24日診斷證明書1 紙（見警卷第26頁）在卷可考。而被
    告本身亦受有左手第三及第四掌骨骨折之傷害乙情，亦有茂
    隆骨科醫院98年2 月26日診斷證明書1 紙（見警卷第25頁）
    附卷可憑。被告本身既因本件車禍受有如上傷勢，且傷勢非
    輕，而告訴人又係騎乘機車並非駕駛汽車，則被告主觀上理
    應對告訴人亦會因本件車禍受有一定傷勢之事實有所認識，
    而被告既知此情，卻未停留現場查看、報警處理或採取其他
    必要之救護措施，即擅自離開現場，是其駕車肇事致人受傷
    而逃逸之事實，自可認定。
  5.就本件車禍發生之經過，業據告訴人於本院審理時證述歷歷
    稱：當天伊行經該路段係往東港方向，伊是行駛在外側車道
    ，被告與伊則是對向，行經案發地點時，被告左轉侵入伊行
    駛之車道，伊遂變換車道至同行向內側車道，被告又欲回到
    其原本行駛之車道，便在伊行駛之內側車道發生車禍等語（
    本院審判筆錄第3-5 頁），並與其警詢中所證述：被告當時
    騎車轉彎越過雙黃線橫越馬路，伊便從外側車道切進內側車
    道，被告越過雙黃線後，又欲轉回其原本行進方向時，便與
    伊在往東港方向之內側車道擦撞等語（見警卷第6 頁背面）
    互核相符。而被告於本院準備程序中及警詢中均稱其當時行
    進路線係往潮州方向等語（見本院準備程序筆錄第2 頁、警
    卷第3 頁背面），足見告訴人所稱被告原係與其對向行駛等
    語應屬無誤；又被告於警詢中自承其人車倒地之位置係在往
    東港方向車道等語（見警卷第3 頁背面），另本件車禍發生
    地點確係在告訴人行進方向即往東港方向之內側車道乙情，
    業經告訴人及證人林顯宮證述如前，足認被告確有騎車跨越
    雙黃線而侵入告訴人所行進車道之舉，益彰告訴人所述，被
    告於上開時、地，自其行進車道（即往潮州方向）左轉侵入
    告訴人所行進之車道（即往東港方向），之後欲再轉回其原
    先行駛之車道時，在往東港方向之內側車道發生車禍等語，
    確屬實在。是上開被告跨越分向限制線而侵入告訴人行進車
    道，告訴人因見被告侵入車道欲橫越馬路，遂變換車道至其
    行進方向之內側車道，惟被告又欲切回其原行進方向之車道
    時，因而避煞不及，與告訴人之機車在告訴人行進方向之內
    側車道發生擦撞之事實，亦可認定。
  6.按汽車在設有慢車道之雙向二車道，在劃有分向限制線之路
    段，不得駛入來車之車道內，道路交通安全規則第97條第2
    項、第1 項第2 款定有明文。被告雖如前所述，未領有合格
    之普通重型機車駕駛執照，惟上開規定實屬一般正常人必備
    之交通常識，被告於本院審理時復自承其有貨車執照（見本
    院審判筆錄第11頁），則其對上開規定自不得諉為不知。查
    本件案發地點劃有分向限制線之雙黃實線乙情，有道路交通
    事故調查報告表(一)（見警卷第12頁）及現場照片2 張（見警
    卷第29頁）在卷可憑。而參以上開道路交通事故調查報告表
    (一)所示，本件案發當時天候晴、夜間有照明、柏油路面、路
    面狀態乾燥、無缺陷、無障礙物及視距良好等情形，客觀上
    並無不能注意之情事，被告竟疏未注意，駕駛機車無視分向
    限制線之存在，貿然跨越分向限制線侵入告訴人所行進之車
    道，嗣欲返回其原先行使之車道時，因之避煞不及，在告訴
    人行進方向之內側車道與告訴人發生車禍，並致告訴人受有
    前揭傷勢，其駕駛行為自有過失甚明。本件經送臺灣省高屏
    澎區車輛行車事故鑑定委員會鑑定，鑑定結果亦認：甲○○
    無照駕駛重機車行經彎道於劃有分向限制線之路段（雙黃線
    ）侵入來車道為肇事原因，有該會98年5 月8 日高屏澎鑑字
    第0986001289號函附之鑑定意見書1 份（見偵卷第4-6 頁）
    在卷可查，益徵被告就本件車禍事故應負過失之責甚明。
  7.另上開鑑定意見雖認告訴人駕駛重機車直行無肇事因素。惟
    按機器腳踏車行駛之車道，在已劃分快慢車道之道路，雙向
    道路應在最外側快車道及慢車道行駛，道路交通安全規則第
    99條第1 項第2 款定有明文。告訴人領有合格之普通重型機
    車駕駛執照乙情，業據其於警詢中自承在卷（見警卷第7 頁
    ），並有告訴人身分證字號查詢機車駕駛人結果1 紙（見警
    卷第20頁）存卷可查，其對上開規定自應知之甚詳。而本件
    案發地點劃有快慢車道分隔線乙情，有上開道路交通事故調
    查被告表(一)及現場照片2 張存卷可考，而告訴人見被告侵入
    其車道後，既變換至內側車道，嗣後並在該內側車道與被告
    發生車禍，其變換至內側車道之駕駛行為，顯然違反上開規
    定，而依當時情形既無不能注意之情事，告訴人應注意而未
    注意，就本件車禍事故之發生亦同具過失。而告訴人於本院
    準備程序時，亦就其本身駕駛行為有過失乙情坦白承認（見
    本院準備程序筆錄第5 頁），是上開鑑定意見就此部分之說
    明，尚有未恰。但本件車禍事故既係由於被告及告訴人之過
    失併合而發生，是被告上開過失之責尚不能因此而免除，僅
    得為量刑之參酌。
  8.據此，被告就本件車禍事故確有過失，而其過失行為與告訴
    人所受之前揭傷害結果間，具有相當因果關係，是被告過失
    傷害犯行，亦可認定。
  (三)綜上所述，被告所辯均屬臨訟卸責之詞，實無可採。本件事
    證已臻明確，被告過失傷害及駕車肇事致人傷而逃逸之犯行
    均可認定，自應依法論科。
三、核被告所為，係犯刑法第284 條第1 項前段之過失傷害罪及
    同法第185 條之4 駕駛動力交通工具致人受傷而逃逸罪。被
    告所犯上開2 罪間，犯意各別，行為有異，應予分論併罰之
    。被告未領有合格之普通重型機車駕駛執照乙情，已如上述
    。按「汽車駕駛人，無駕駛執照駕車、酒醉駕車、吸食毒品
    或迷幻藥駕車、行駛人行道或行經行人穿越道不依規定讓行
    人優先通行，因而致人受傷或死亡，依法應負刑事責任者，
    加重其刑至二分之一。」道路交通管理處罰條例第86條第1
    項定有明文。上開應依法加重其刑至二分之一之規定，法條
    既明定汽車駕駛人於一定違規之情形（如：無駕駛執照駕車
    ，酒醉駕車等）駕駛汽車致人傷亡，依法應負刑事責任時，
    始有適用，換言之，係肇事者在一定之違規情形下依法應負
    過失致人於死或過失傷害之刑事責任時，始有適用，而刑法
    第185 條之4 之肇事逃逸罪，其立法意旨係對一般動力交通
    工具駕駛人肇事致人死傷而逃逸之處罰，旨在懲罰肇事逃逸
    ，並無上開道路交通管理處罰條例第86條第1 項之適用，然
    就被告無照駕車因而致告訴人受傷所犯上開刑法第284 條第
    1 項前段之過失傷害罪部分，則應依上開條文規定加重其刑
    。茲審酌被告未領有合格之普通重型機車駕駛執照，竟貿然
    騎乘機車上路，罔顧用路大眾行之安全，足生危害於道路交
    通秩序，又其駕車上路卻未善盡身為駕駛人之注意義務，肇
    事導致告訴人傷害之結果，且肇事後，竟未下車查看、報警
    或對被害人採取送醫、急救等必要救護行為，其行誠屬非是
    ，又於偵審程序中均矢口否認犯行，飾詞狡卸，犯後態度不
    佳，非課與一定程度之刑罰，不足以促其警惕，另考量其雖
    未能與告訴人達成和解，然依告訴人所述，被告已實際給付
    其新臺幣5 萬元等語（見本院準備程序筆錄第5 頁），足認
    其已部分填補其行為所造成之損害，兼衡其智識程度、生活
    狀況暨告訴人亦與有過失等一切情狀，就其所犯分別量處如
    主文所示之刑，並合併定其應執行之刑，以資懲儆。至於警
    卷所附偵查報告（見警卷第2 頁），其上雖記載被告於98年
    2 月19日12時許主動至派出所自首等語，然觀被告警詢中所
    陳，非僅全盤否認有何過失傷害及肇事逃逸犯行，甚稱其係
    自行騎車跌倒，並未有何駕車與告訴人發生碰撞之情云云，
    實際上並未有坦承犯行之舉，而證人即此偵查報告製作人警
    員李明瑋於本院審理時證稱：偵查報告之所以記載被告自首
    ，係因為被告自行至派出所製作筆錄，被告在警局時均無承
    認其過失傷害及肇事逃逸犯行等語明確（見本院審判筆錄第
    9- 10 頁）。足認上開偵查報告上記載被告自首犯行等語，
    應屬誤會，被告所為尚與自首要件不符，亦無從依此減輕其
    刑，附此敘明。
據上論斷，應依刑事訴訟法第299 條第1 項前段，道路交通管理
處罰條例第86條第1 項，刑法第185 條之4 、第284 條第1 項前
段、第51條第5 款，刑法施行法第1 條之1 ，判決如主文。
本案經檢察官任亭到庭執行職務
中    華    民    國    98    年    12    月    9     日
                  交通法庭    審判長法  官  石家禎
                                    法  官  林家聖
                                    法  官  程士傑
以上正本證明與原本無異。
如不服本判決應於收受判決後10日內向本院提出上訴書狀，並應
敘述具體理由；其未敘述上訴理由者，應於上訴期間屆滿後20日
內向本院補提理由書（均須按他造當事人之人數附繕本）「切勿
逕送上級法院」。
中    華    民    國    98    年    12    月    9     日
                                    書記官  孫秀桃
附錄論罪科刑法條：
刑法第185 條之4
駕駛動力交通工具肇事，致人死傷而逃逸者，處 6 月以上 5 年
以下有期徒刑。
刑法第284 條第1 項前段
因過失傷害人者，處 6 月以下有期徒刑、拘役或 5 百元以下罰
金。


司法院資訊處製作；財團法人民間司法改革基金會備份。
